【裁判字號】    99,聲,232
【裁判日期】    990406
【裁判案由】    聲請撤銷羈押
【裁判全文】
臺灣高等法院臺南分院刑事裁定           99年度聲字第232號
聲  請  人
即  被  告  甲○○
選任辯護人  林士龍律師
            彭大勇律師
上列被告因違反毒品危害防制條例案件（本院九十九年上更(一)字
第二十二號），聲請撤銷羈押，本院裁定如下：
    主  文
聲請駁回。
    理  由
一、本件被告因犯毒品危害防制條例第四條第一項販賣第一級毒
    品罪，前經本院訊問後，認為犯罪嫌疑重大，而有刑事訴訟
    法第一百零一條第一項第三款之情事，非予羈押，顯難進行
    審判或執行，而有羈押之必要，於民國九十九年三月二十五
    日執行羈押。
二、被告聲請撤銷羈押，其聲請意旨略以：(一)被告於歷次偵、審
    訊過程中，均自白犯行，九十九年三月二十五日庭訊時，僅
    係就被告有無毒品危害防制條例第十七條第一、二項適用減
    刑為爭執，除外並無證據顯示被告有逃亡之虞，況被告有固
    定住居所，被告母親、兒子均患有重大疾病，被告斷無可能
    潛逃，是被告雖經原審判處重刑，難認被告有原羈押理由「
    一般常情乃有逃亡之虞」之情；(二)原羈押理由復未敘明被告
    有何「依一般社會常情有逃亡之虞」之「相當理由」、亦未
    查明被告如何有害日後其他審級案件審理及判決確定後之執
    行？是否顯難進行追訴、審判或執行？難認符合司法院釋字
    第六六五號解釋之意旨。為此，依法請求撤銷原羈押裁定處
    分等語。
三、按羈押後，有無繼續羈押之必要，仍許法院斟酌訴訟進行程
    度及其他一切情事而為認定，除有刑事訴訟法第一百十四條
    各款所列情形之一不得駁回者外，是否撤銷羈押或准許具保
    停止羈押，該管法院有自由裁量之權，衡非被告所得強求（
    最高法院四十六年台抗字第六號判例參照）。又羈押係以實
    行訴訟，保全證據或刑罰之執行為目的之強制處分，故法院
    審酌應否羈押時，除應先審查被告是否有刑事訴訟法第一百
    零一條第一項各款所列情形，或有無第一百零一條之一各款
    所列之罪名，且有事實足認為有反覆實施同一犯罪之虞外，
    尤應就是否有「非予羈押顯難進行追訴、審判或執行」之必
    要情事，依卷內具體客觀事證予以審酌，以決定是否確有羈
    押之必要。次按刑事訴訟法第一百零一條第一項第三款規定
    ，被告經法官訊問後，認為犯罪嫌疑重大，且所犯為死刑、
    無期徒刑或最輕本刑為五年以上有期徒刑之罪者，仍應有相
    當理由認為其有逃亡、湮滅、偽造、變造證據或勾串共犯或
    證人之虞，法院斟酌命該被告具保，責付或限制住居等侵害
    較小之手段，均不足以確保追訴、審判或執行程序之順利進
    行，此際予以羈押，方堪稱係屬維持刑事司法權有效行使之
    最後必要手段。是被告縱然符合上揭第三款之羈押事由，法
    官仍須就犯罪嫌疑是否重大、有無羈押必要、有無不得羈押
    之情形予以審酌，非謂一符合該款規定之羈押事由，即得予
    以羈押。業經司法院釋字第六六五號解釋釋明在案。上揭所
    稱「相當理由」，與同條項第一款、第二款法文內之「有事
    實足認有……之虞」（學理上解釋為「充分理由」）尚屬有
    間，其條件當較寬鬆。良以重罪常伴有逃亡、滅證之高度可
    能，係趨吉避凶、脫免刑責、不甘受罰之基本人性，倘一般
    正常之人，依其合理判斷，可認為該犯重罪嫌疑重大之人具
    有逃亡或滅證之相當或然率存在，即已該當「相當理由」之
    認定標準，不以達到充分可信或確定程度為必要。以量化為
    喻，若依客觀、正常之社會通念，認為其人已有超過百分之
    五十之逃亡、滅證可能性者，當可認具有相當理由認為其有
    逃亡、滅證之虞。此與前二款至少須有百分之八十以上，始
    足認有該情之虞者，自有程度之差別（最高法院九十八年度
    台抗字第六六八號裁定參照）。
四、經查：
(一)本件被告因犯毒品危害防制條例第四條第一項販賣第一級毒
    品罪，為最輕本刑五年以上有期徒刑之重罪，本案經原審以
    被告所犯販賣第一級毒品等八罪，各判處有期徒刑十五年，
    並定執行刑為有期徒刑十八年；嗣經本院前審撤銷原判決，
    改以被告販賣第一級毒品等八罪，各處有期徒刑八年，並定
    執行刑為有期徒刑十二年，此有臺灣高等法院被告前案紀錄
    表及本院九十九年度上更(一)卷可稽，足認被告確屬犯罪嫌疑
    重大。本院經訊問後，參酌卷證資料，慮及被告所犯為重罪
    並遭判處重刑，且本案尚未確定，如未予執行羈押，恐其畏
    罪遲不到案接受審判、執行，自有相當理由認有逃亡之虞。
    為確保日後審判程序之進行及將來刑之執行，堪認非予羈押
    顯難進行審判及執行，而有繼續羈押之必要。
(二)又刑事訴訟法第一百零一條第一項所稱「犯罪嫌疑重大」，
    係指有具體事由足以令人相信被告很可能涉嫌其被指控之犯
    罪即足當之，亦即僅需自由證明即可，與認定犯罪事實所依
    憑之證據需達無合理懷疑之程度者有不同，此與罪疑唯輕原
    則尚不相背，且被告是否有羈押必要，本得由法院綜合卷證
    資料後，自行認定。從而被告主張其於歷次偵、審訊中均自
    白犯行，九十九年三月二十五日庭訊時，僅係就有無毒品危
    害防制條例第十七條第一、二項適用減刑為爭執，主張本案
    應無羈押必要等語。聲請意旨所指或係本案判決所應審究之
    實體事項、或被告犯後態度，僅供法院量刑時審酌之部份依
    據，均非據此得解為被告並無羈押之必要，況有關本案犯罪
    細節，仍待詳查被告之自白是否與事實相符，是被告辯稱並
    無羈押必要云云，即非可採。至被告所稱其母親、兒子均身
    患重疾云云，亦與本件被告有無羈押之必要無涉，尚不得執
    此為撤銷羈押之理由，被告亦無刑事訴訟法第一百十四條各
    款法定應停止羈押之情形，故被告以前揭情詞聲請撤銷羈押
    ，均無理由。
(三)綜上各情，本院依上開事證，而認前揭羈押原因依然存在，
    非予羈押，顯難進行審判或執行，是有羈押之必要，被告所
    執前述事由並無法排除聲請人之羈押原因，已如前述。從而
    ，被告聲請撤銷羈押，自難准許，應予駁回。
五、據上論斷，應依刑事訴訟法第二百二十條，裁定如主文。
中    華    民    國    99    年    4     月    6     日
                  刑事第二庭    審判長法  官  葉居正
                                      法  官  洪碧雀
                                      法  官  陳春長
以上正本證明與原本無異。
如不服本裁定，應於收受本裁定後五日內向本院提出抗告狀。
                                      書記官  林宛妮
中    華    民    國    99    年    4     月    6     日

司法院資訊處製作；財團法人民間司法改革基金會備份。
